臺灣花蓮地方法院刑事判決　　　　　　　　　　　　　九十三年度交訴字第一三號
　　公　訴　人　臺灣花蓮地方法院檢察署檢察官
　　被　　　告　己○○
右列被告因竊盜案件，經檢察官提起公訴（九十三年度偵字第一八五一、二一三三號
、九十三年度核退偵字第四０五號）及移送併案審理（九十四年度偵字第三五０號）
，本院判決如左︰
    主  文
己○○意圖為自己不法之所有，而侵占離本人持有之物，處罰金壹仟元，如易服勞役
，以參佰元折算壹日；又共同連續攜帶兇器竊盜，處有期徒刑玖月，扣案之機車鑰匙
及小剪刀各壹支，均沒收。
    事  實
一、己○○前於民國九十二年間因竊盜案件，經本院花蓮簡易庭於九十二年十月五日
    以九十二年度花簡字第四０八號刑事簡易判決處拘役三十日，並得易科罰金確定
    ，嗣於九十三年一月二十八日易科罰金執行完畢（不構成累犯）。詎其猶不知悔
    改，竟先後為下列犯行：
（一）於九十三年四月十五日下午一時許，在花蓮縣花蓮市○○路附近公寓樓下，撿
      拾戊○○所有之皮夾一個（內含戊○○重型機車及普通小型車駕駛執照各乙紙
      ，該皮夾係於同日下午一時許，戊○○將之放置於停放在花蓮市○○路某處之
      車號Ｇ六─八六四九號小貨車上失竊），竟基於意圖為自己不法所有之犯意而
      予以侵占入己。嗣於同年月二十七日下午六時許，經警持本院核發之搜索票至
      杜清俊位於花蓮市○○○路二之八號四樓五０一號室住處時，查獲上開失竊駕
      駛執照各乙紙，始查知上情。
（二）另基於意圖為自己不法所有之概括犯意，先後為下列竊盜之犯行：
１、於九十三年五月二十二日二十二時許，在花蓮縣花蓮市○○○街五十三號前，持
    其所有之機車鑰匙一支竊取辛○○所有停放在該處之車牌ＲＩＤ─四六九號機車
    一輛，得手後，供己代步之用。嗣於同年六月二日四時三十分許，經警在花蓮縣
    花蓮市○○○街與國民七街攔檢己○○騎乘上開竊得之機車，己○○畏罪加速駛
    離，並將該機車棄置在花蓮縣花蓮市○○路與民國路口逃逸後，為警循線於同年
    六月九日查獲，並扣得上開鑰匙一支。
２、其與庚○○（業經本院另行審結，現上訴審理中）共同基於意圖為自己不法所有
    之犯意聯絡，於九十三年六月九日中午十二時四十五分許，因二人欲前往台東而
    無交通工具，先由己○○尋覓代步車輛，嗣在花蓮縣花蓮市○○○○○街附近，
    見江美惠所有車號ＤＪ─二０二五號自小客車（該車於九十三年五月三十一日某
    時許，在花蓮縣吉安鄉○○路○段一七一巷七號前失竊）之車門未鎖，遂由己○○騎乘機車搭載庚○○至該處，並攜帶己○○所有且客觀上足供兇器使用之小剪
    刀一支，由己○○以該剪刀破壞該車之電門鎖，予以竊取該車，得手後，再由庚○○以自備之機車鑰匙一支插入該車之電門鎖，以掩人耳目，供渠等代步之用。
    迨於同日下午五時許，在花蓮縣壽豐鄉○○村○道台十一線公路二十三公里六百
    公尺處，因庚○○駕駛上開汽車與葛長吉所騎乘之機車發生車禍，庚○○駕車肇
    事致葛長吉因顱內及腹腔內出血經送醫後不治死亡後逃逸後，為警在水璉國中旁
    之蓄水池查獲，並起出該失竊汽車一輛及扣得該剪刀、機車鑰匙各一支。
二、案經花蓮縣警察局鳳林分局、花蓮分局及吉安分局報告臺灣花蓮地方法院檢察署
    檢察官偵查起訴及移送併案審理。
    理  由
一、右揭事實，業據被告己○○迭於警詢、偵訊及本院訊問時均坦承不諱，核與同案
    被告庚○○供述、被害人江美惠、辛○○及戊○○指述失竊之情節相符，並有贓
    證物品認領保管收據三紙、車輛竊盜、車牌失竊資料個別查詢報表、花蓮縣警察
    局車輛協尋電腦輸入單各乙份及照片在卷可證，此外，有扣案之機車鑰匙二支及
    小剪刀一支在案供參。是被告之自白核與事實相符，堪以採信。則本件事證已臻
    明確，被告犯行足堪認定，應予依法論科。
二、按刑法第三百三十七條所謂「離本人所持有之物」，係指物之離其持有，非出於
    本人之意思者而言，故除遺失物、漂流物外，凡非基於持有人之意思，一時脫離
    其本人所持有之物均屬「離本人所持有之物」；另竊盜罪之行為客觀上，為他人
    之動產在他人持有中者，所謂持有，須具有支配其物之意思及事實上支配其物而
    言。再按「侵占離本人持有之物罪」之行為人，對於該物並未先具有委任管理等
    持有之關係，此與其他類型之侵占罪不同，而與「竊盜罪」相同，且所謂「侵占
    」與「竊盜」，俱以不法手段占有領得財物，其客觀構成要件之主要事實雷同，
    二罪復同以為自己或第三人不法之所有為主觀要件，同以他人之財物為客體，同
    為侵害財產法益之犯罪，罪質尚無差異，應認具有同一性（最高法院八十一年臺
    非字第四二三號、八十六年度臺非字第一八七號判決意旨可參）。故就事實欄一
    之（一）部分，核被告所為，係犯刑法第三百三十七條之侵占離本人持有之物罪
    。公訴人認被告所犯係刑法第三百二十條第一項之竊盜罪云云，惟對該駕駛執照
    ，係原所有人戊○○將之放置於停放在路邊之小貨車上，且為不知名之人所竊取
    後，再棄置於上開地點之事實未予斟酌，是該駕駛執照，應為離所有人戊○○所
    持有中，非所有人戊○○持有中被竊，公訴人起訴法條容有未洽，爰變更檢察官
    所起訴之刑法第三百二十條第一項之竊盜罪，論處被告上開法條之罪名。又就事
    實欄一之（二）１部分，核被告所為，係犯刑法第三百二十條第一項之竊盜罪。
    另刑法第三百二十一條第一項第三款之攜帶兇器竊盜罪，係以行為人攜帶兇器竊
    盜為其加重條件，此所謂兇器，其種類並無限制，凡客觀上足對人之生命、身體
    、安全構成威脅，具有危險性之兇器均屬之，且祇須行竊時攜帶此種具有危險性
    之兇器為已足，並不以攜帶之初有行兇之意圖為必要（最高法院七十九年度台上
    字第五二五三號判決要旨參照）。是本案扣得之剪刀係由金屬打造，質地堅硬，
    為足以殺傷人生命、身體之器械，乃屬具有危險性之兇器甚明。故就事實欄一之
    （二）２部分，核被告所為，係犯刑法第三百二十一條第一項第三款之攜帶兇器
    竊盜罪。又被告與共同被告庚○○就上開加重竊盜犯行，有犯意聯絡及行為分擔
    ，應論以共同正犯。復核被告所為上開加重竊盜及普通竊盜之犯行，時間緊接，
    觸犯構成要件相同之罪名，顯係出於概括之犯意反覆為之，為連續犯，應依刑法
    第五十六條之規定，以情節較重之加重竊盜罪處斷，並加重其刑。公訴人雖未就
    事實欄一之（二）１部分予以起訴，然因該竊盜犯行與已起訴之竊盜部分有連續
    犯關係，經檢察官移送併案審理，本院基於審判不可分之原則，自應一併審究，
    併予敘明。另被告所犯侵占離本人持有之物罪及加重竊盜罪二罪，犯意各別，行
    為互殊，應分論併罰。爰審酌被告前有毒品前科，且於九十二年間因竊盜案件，
    經本院花蓮簡易庭於九十二年十月五日以九十二年度花簡字第四０八號刑事簡易
    判決處拘役三十日，並得易科罰金確定，嗣於九十三年一月二十八日易科罰金執
    行完畢（不構成累犯）乙節，此有臺灣高等法院被告前案紀錄表及上開判決書各
    乙份在卷可稽，其素行不良，竟不思尋正途賺取所需，而竊取他人價值不匪之財
    物，對被害人所生之損害及犯罪所生之危害非輕，惟被告犯後坦承犯行，態度尚
    可，且被害財物均已由被害人領回等一切情狀，分別量處如主文所示之刑，並就
    罰金部分，諭知易服勞役之折算標準，以資懲儆。末就事實欄一之（二）１所示
    之扣案機車鑰匙一支，以及就事實欄一之（二）２所示之扣案小剪刀一支（係分
    別扣押於九十四年度偵字第三五０號及九十三年度偵字第一八五一號），分別係
    被告及共犯庚○○所有，且供本件犯罪所用之物，業據被告及共同被告庚○○供
    承明確，堪以認定，爰依刑法第三十八條第一項第二款之規定，均併予宣告沒收
    。至就事實欄一之（二）２所示之扣案機車鑰匙一支（扣押於九十三年度偵字第
    一八五一號），並非被告或共犯庚○○所有，且亦非供本件犯罪所用之物等情，
    業據被告供承在卷，故毋庸併予宣告沒收，附此敘明。
三、公訴意旨另以：被告意圖為自己不法之所有，於九十三年四月二十一日下午四時
    許，在花蓮縣花蓮市○○路一０三號前，以之前自被害人乙○○之子甲○○租屋
    處取得之機車鑰匙，利用被害人甲○○入監服刑之際，竊取被害人乙○○所有之
    ＲＨＳ─六五五號機車一輛，因認被告涉有刑法第三百二十條第一項之竊盜罪嫌
    云云。惟按犯罪事實應依證據認定之，無證據不得認定其犯罪事實；又不能證明
    被告犯罪者，應諭知被告無罪之判決，另被告之自白不得作為有罪判決之唯一證
    據，仍應調查其他必要之證據，以查其是否與事實相符，刑事訴訟法第一百五十
    四條第二項、第三百零一條第一項、第一百五十六條第二項分別定有明文。又按
    事實之認定，應憑證據，如未能發現相當證據，或證據不足以證明，自不能以推
    測或擬制之方法，為裁判基礎，最高法院四十年台上字第八六號判例足資參照。
    公訴人認被告涉有上開竊盜犯行，無非係以被告於警詢中之自白、被害人乙○○
    及甲○○於警詢中之指述、贓證物品認領保管收據、車牌失竊資料、照片及扣案
    之機車鑰匙一支（扣押於九十四年度偵字第四０五號）為其主要依據。訊據被告
    固坦承有騎乘上開機車之事實，惟矢口否認有何竊盜之犯行，並辯稱：該機車係
    伊向甲○○之女友丙○○借的等語置辯。經查：車號ＲＨＳ─六五五號機車係被
    害人乙○○所有，而其將之交由其子甲○○使用，嗣後因被害人甲○○於九十三
    年二月二十二日入監服刑，被害人乙○○找不到該機車，而於同年四月二十一日
    向花蓮縣警察局花蓮分局中華派出所報案失竊該機車之車牌等情，業據被害人乙○○、甲○○指訴明確，並有車牌失竊資料及機車照片附卷可稽，堪以認定無訛
    ，合先敘明。被告雖於警詢中自白犯本件竊盜案件，惟其業於檢察官偵查中及本
    院審理中均否認犯行，又被害人乙○○之證詞、失竊車牌資料及機車照片，僅能
    證明該機車之車牌於同年四月二十一日由被害人乙○○報案失竊之事實，尚不能
    據以證明被告有何竊盜該機車之犯行，況證人甲○○於警詢及本院審理時具結證
    述：丙○○是我的女朋友，我們於九十三年二月我入監服刑前，住在花蓮市○○
    路一０三號租屋處；且我於入監服刑前將該機車交給丙○○使用；丙○○與被告
    係乾姊弟關係，我有看過丙○○將該機車借別人及被告使用；因為是我借給丙○○使用該機車，所以她如何使用，是她的自由，我不干涉；原本我母親乙○○想
    將該機車過戶給丙○○，但後來一直聯絡不到丙○○，她很著急，怕使用機車出
    事，才去報警，我母親並不清楚丙○○會將機車借給別人使用；我在獄中沒聽過
    被告偷該機車，我認為應該是丙○○借給被告的，因為她之前也常借車給被告；
    我也曾將該機車借給被告使用，他每次用完即歸還等語（詳見九十三年度四０五
    號偵查卷第四至五頁、本院卷第二三六至二四０頁）明確，核與被告前開辯解相
    符，衡諸證人甲○○為本案之被害人，應無偏袒、維護被告之虞或附和被告辯解
    之理，堪信證人甲○○上開證述屬實，故本件既無其他證據足資佐證被告前開自
    白為真實，則揆諸前揭規定及說明，自不得僅依被告之警詢自白認定被告有竊取
    該機車之犯行。此外，復查無其他確切證據足資證明被告有竊盜該機車之犯行，
    則被告此部分竊盜之犯行應屬不能證明，本應為無罪之諭知，惟因檢察官認此部
    分竊盜犯行與前揭有罪部分有連續犯之裁判上一罪關係，故就此部分爰不另為無
    罪之諭知。
據上論斷，應依刑事訴訟法第二百九十九條第一項前段、第三百條，刑法第二十八條
、第五十六條、第三百三十七條、第三百二十一條第一項第三款、第四十二條第二項
、第三十八條第一項第二款，罰金罰鍰提高標準條例第一條前段、第二條，判決如主
文。
本案經檢察官丁○○到庭執行職務。
中      華      民      國      九十四      年    七    月    二十七    日
                                臺灣花蓮地方法院刑事第三庭
                                    審判長法官    鄭培麗
                                    法      官    鄭光婷
                                    法      官    饒金鳳
右正本證明與原本無異。
如不服本判決書，應於送達後十日內，向本院提出上訴狀。（應抄附繕本）
                                    法院書記官
中      華      民      國      九十四      年    七    月    二十七    日
附錄本案論罪科刑之法律條文：
刑法第三百三十七條
(侵占遺失物罪)
意圖為自己或第三人不法之所有，而侵占遺失物、漂流物或其他離本人所持有之物者
，處五百元以下罰金。
刑法第三百二十一條第一項第三款
犯竊盜罪而有左列情形之一者，處六月以上、五年以下有期徒刑：
一  於夜間侵入住宅或有人居住之建築物、船艦或隱匿其內而犯之者。
二  毀越門扇、牆垣或其他安全設備而犯之者。
三  攜帶兇器而犯之者。
四  結夥三人以上而犯之者。
五  乘火災、水災或其他災害之際而犯之者。
六  在車站或埠頭而犯之者。
前項之未遂犯罰之。
